【裁判字號】    95,台上,3970
【裁判日期】    950720
【裁判案由】    妨害自由
【裁判全文】
最高法院刑事判決            九十五年度台上字第三九七０號
    上  訴  人  甲○○
                        （另案在台灣台中監獄執行中）
上列上訴人因妨害自由案件，不服台灣高等法院中華民國九十五
年四月二十一日第二審更審判決（九十五年度上更(一)字第八八號
，起訴案號：台灣板橋地方法院檢察署九十一年度偵字第五四九
一號），提起上訴，本院判決如下：
    主  文
上訴駁回。
    理  由
按刑事訴訟法第三百七十七條規定，上訴於第三審法院，非以判
決違背法令為理由，不得為之。是提起第三審上訴，應以原判決
違背法令為理由，係屬法定要件。如果上訴理由狀並未依據卷內
訴訟資料，具體指摘原判決不適用何種法則或如何適用不當，或
所指摘原判決違法情事，顯與法律規定得為第三審上訴理由之違
法情形，不相適合時，均應認其上訴為違背法律上之程式，予以
駁回。本件上訴意旨略稱：(一)本件告訴人乙○○之指訴及證人陳
花、賴麗雪、賴清文之證言均不足資為不利於上訴人甲○○涉犯
妨害自由罪之證明，乃原判決採取上開告訴人之指訴及證人之證
言，為論處上訴人妨害自由罪刑之基礎，有違採證法則。(二)原判
決就告訴人即證人乙○○及其他證人未予上訴人詰問之機會，遽
以告訴人乙○○及其他證人之證言，資為論處上訴人妨害自由罪
刑之基礎，有採用證據未經合法調查之違誤等語。
惟查：本件原判決撤銷第一審關於妨害自由罪刑部分之判決，改
判論處上訴人以非法方法剝奪人之行動自由，累犯罪刑。係依憑
(一)上訴人於第一審法院對於證人乙○○、賴麗雪警詢證言之證據
能力，表示沒有爭執；對於證人乙○○、賴麗雪、陳花、賴清文
等人於偵查中向檢察官所為之陳述，亦表示不爭執其證據能力，
其於原審亦僅爭執該等陳述之真實性，而未於言詞辯論前對證據
能力聲明異議，審酌該等陳述作成時之情況，認為適當，依刑事
訴訟法第一百五十九條之五規定，均得為證據。(二)上訴人對於其
於民國九十年十一月二十七日下午五時許，駕駛ＪＲ－五一０八
號自用小客車在台北縣三峽鎮○○路○段十八號前將告訴人乙○
○載往台中地區，在車內與乙○○發生爭執，並毆打乙○○，直
至同年十二月一日下午始與乙○○分開之事實，供認不諱。(三)告
訴人乙○○於警詢、檢察官偵查及第一審法院所證：「甲○○是
我前男友，於九十年十月間因感情不睦分手，九十年十一月二十
七日十七時許回家途中，我先騎機車載我的同事賴麗雪到台北縣
三峽鎮○○路○段十八號公車站牌後，正準備要起步之際，就被
甲○○駕車攔路，甲○○將我的機車鑰匙拿走，並將我推入右前
座。之後就到台中地區，大部分時間都在車上；甲○○在車上打
我頭部及身體，並恐嚇我說要殺死我全家，以及假如我逃走的話
將對我家人不利等等，我因此感到很害怕；遭甲○○控制行動自
由四天後才逃離，這四天我與甲○○和他的小孩在他所駕駛的自
用小客車內度過，晚上睡在車上，地點都在台中市區」、「到十
二月一日，甲○○要我向朋友籌錢給他花用，我才請我的朋友賴
清文到台中市○○○路接我，賴清文到達後便拿（新台幣）一千
元讓我交給甲○○，賴清文並騙甲○○說要帶我回家洗澡，我還
騙甲○○說洗完澡就會與他聯絡，甲○○才讓我跟賴清文走，我
因此脫離甲○○的控制」、「九十年十一月二十七日之前，我跟
甲○○在電話中就爭吵好一陣子，提到分手的事。案發當時，我
正要下班，騎機車載同事賴麗雪，後來我停車讓賴麗雪下車後，
正準備騎車起步時，剛好被告（上訴人）開著車子就趁機把我攔
下，然後就將我機車鑰匙拔走，丟到旁邊；後來就把我的包包丟
到他的車子裡面，再徒手把我強推入車內；在車上我問被告到底
要怎樣，被告在車內一面開車，另一隻手就伸過來打我的頭，由
台北到台中的途中，有打我好幾次，有打我頭部、也有打我左上
臂，途中還說要讓我們全家如何如何，要讓我們全家人死。如果
我不順著被告，就會被打。我想要逃走，但是我會害怕，因為被
告還是會找到我；從我被押到我逃走，都在車內，被告開車載我
在台中市區繞，還在車內睡覺；九十年十二月一日被告說他沒有
錢加油，要我想辦法找錢讓他加油。我就趁被告睡覺時打給我同
學賴清文並拜託她救我；後來我跟賴清文約在台中市○○○路見
面，那時被告的車就在我後方，所以我叫賴清文騙被告說要帶我
去她家洗澡，待會再和被告聯絡，賴清文說她身上錢不夠，告訴
被告說要帶她男朋友帶錢過來，我和賴清文就騎機車在前面，被
告開車跟在後面，被告拿到錢以後，把他自己的手機給我，叫我
再打電話給他；之後我和賴清文故意騎機車繞小巷子離開，當時
很害怕，不過被告沒有跟上來；後來被告再打電話過來，第一次
是賴清文接的，推說我還在洗澡，之後再打電話，也有傳簡訊，
我就都不接；後來請我父母從台北來接我，約在中清交流道碰面
，我才能脫困」等語，核與證人賴麗雪於警詢、檢察官偵查中、
陳花於檢察官偵查中、賴清文於檢察官偵查中供證之情節相符。
復有財團法人亞東紀念醫院九十年十二月四日診斷證明書附卷可
憑，為其論罪之基礎。並說明(一)上訴人所辯：係告訴人乙○○自
願與伊前往台中，在台中期間伊曾協助警方查獲竊案，當時警察
有來，如果伊有妨害告訴人自由，告訴人可以報警，且在台中期
間，有帶告訴人與伊朋友在泡沫紅茶店見面，伊不可能妨害告訴
人自由云云。雖告訴人不否認有警察到場處理竊案，及告訴人有
與上訴人朋友在泡沫紅茶店見面之事實。但因上訴人一再對告訴
人施暴毆打及以言語威脅告訴人，致告訴人不敢逃跑，自難據此
而為上訴人有利之認定。(二)證人陳琳姿（上訴人之母）所為證言
，不足採為有利於上訴人之證明。(三)證人林家溱（上訴人女友）
所為證言，亦不足採為有利於上訴人之認定。(四)證人林家溱於原
審上訴審已由法官合法訊問，且於訊問時予當事人詰問之機會，
依刑事訴訟法第一百九十六條規定，其陳述明確，別無訊問之必
要，核無再予傳訊之必要等理由綦詳。又告訴人乙○○在原審及
第一審法院業經當事人予以詰問，證人林家溱、陳琳姿在原審亦
經當事人予以詰問，而證人賴麗雪、賴清文並經上訴人在原審具
狀表示撤回聲請傳喚，上訴人已放棄詰問該二證人，有原審及第
一審法院所附筆錄及上訴人刑事聲請狀可按，上訴意旨(二)所指原
審未予上訴人詰問上開證人之機會，顯與卷內資料不符，不得據
為第三審上訴之適法理由。再原審雖未予上訴人詰問證人陳花之
機會，但原判決採用證人乙○○、賴麗雪、賴清文之證言及其他
卷附證物論處上訴人以妨害自由罪刑，事證已臻明確，是原審未
予上訴人詰問證人陳花之機會，其所踐行之訴訟程序稍嫌瑕疵，
但於判決結果不生影響，依刑事訴訟法第三百八十條規定，亦不
得據為第三審上訴之合法理由。其餘上訴意旨，係就原審取捨證
據、認定事實職權之行使及原判決理由已說明之事項，徒憑自己
之說詞，重為事實問題之爭執，顯與法律規定得為第三審上訴理
由之違法情形，不相適合。其上訴違背法律上之程式，應予駁回
。
據上論結，應依刑事訴訟法第三百九十五條前段，判決如主文。
中    華    民    國  九十五  年    七    月   二十   日
                      最高法院刑事第七庭
                          審判長法官  孫  增  同
                                法官  吳  昆  仁
                                法官  趙  文  淵
                                法官  吳      燦
                                法官  洪  昌  宏
      本件正本證明與原本無異
                                      書  記  官
中    華    民    國  九十五  年    七    月  二十四  日
                                                      v


司法院資訊處製作；財團法人民間司法改革基金會備份。
